# 合并范围内转让子公司股权问题

提问人：恒星 1985 时间：2019-01-23 11:08:21
各位老师好，有个问题我一直没有想明白，还请各位老师不吝赐教。
假设 A公司有两个子公司 B（100%）和C（60%），C公司有一个子公司 D（100%）。C 公司将 D 公司100% 的股权转让给 B 公司，溢价 100 万元。
以前在处理这种业务时（不考虑所得税问题），在合并层面会将 C 公司的收益 100 和 B 公司的长投虚增部分 100 进行抵消。由于 C公司不是 A公司的全资子公司，所以最后资产负债表的归母权益会少 40 万元，而少数股东权益会多 40 万元，因为对少数股东来说，转让 D 公司的股权溢价 100万元，少数股东按比例确实应该增加 40 万元权益。
但是前几天在看 33 号准则应用指南时，发现里面有一个逆流交易销售存货的案例。假设 E 公司有个子公司 F（60%），F 公司将一批存货卖给 E 公司，收入 500 ，成本 400 ，溢价 100 万元，且期末该存货未卖出。
合并抵消时。借：营业收入 500
贷：营业成本 400
存货 100
同时又做了一笔 借：少数股东权益 40
贷：少数股东损益 40
这样处理完合并资产负债表的归母权益和少数股东权益都不变。
看完这个案列，我又以下几个疑问：
1 、上面转让子公司股权的案例是不是也应该按照内部交易资产的方式抵消，最后资产负债表的归母权益和少数股东权益都没有变化？
2 、上面转让子公司股权的案例是否算“权益  易”？

回答人：chenyiwei
1 、对 A而言，C公司将D 公司100%的股权转让给 B公司，属于 “平流交易”。根据《企业会计准则第 33 号——合并财务报表（ 2014 年修订）》第三十六条规定：“子公司之间出售资产所发生的未实现内部交易损益，应当按照母公司对出售方子公司的分配比例在 “归属于母公司所有者的净利润”
和 “少数股东损益” 之间分配抵销”。所以本案例中未实现损益的抵销影响需按比例分配给持有 C公司 40%股权的少数股东，最终不影响合并报表层面的合并结果。
2 、交易各方均在合并报表范围内，而不是对外发生的交易，故对 A而言不属于权益性/交易。

提问人：15534297999 时间：2019-03-12 00:33:29
陈老师，您好！对于上面的案例，假如 A 公司将子公司B(100% 股权) 出售给 C(60%) 时。C 会确认资本公积减少 100 万。合并层面将 A 公司确认的投资收益全部抵消后，借：投资收益 100 万，贷：资本公积 100 万。
仍会使归母权益增加 40 万，而少数股东权益减少 40 万.（我认为该事项属于股东之间的权益性交易，合并层面应该归母增加 40 万）
还是说 A合并层面处理为：借：投资收益 100 万
贷：资本公积 60 万
贷：少数股东权益 40 万

回答人：chenyiwei
后面这笔分录，合并层面不需要调整。